臺灣士林地方法院刑事判決　
111年度易字第298號
公  訴  人  臺灣士林地方檢察署檢察官
被      告  林裕翔


上列被告因竊盜案件，經檢察官提起公訴（110年度偵字第16126
號），本院判決如下：
　　主    文
林裕翔犯毀壞安全設備竊盜罪，處有期徒刑參月，如易科罰金，
以新臺幣壹仟元折算壹日。
　　犯罪事實
一、林裕翔意圖為自己不法所有，於民國110年8月31日12時5分
    ，至臺北市○○區○○○路000號地下1樓歌美歌坊，用力推開大
    門，以此方式毀壞附加於門上之掛鎖後（毀損部分未據告訴
    ），進入店內竊取該店會計李青佳所有、內有新臺幣（下同
    ）1,672元之零錢筒1個得手（業已發還）。嗣經李青佳發現
    遭竊而報警處理，始悉上情。
二、案經臺北市政府警察局大同分局報告臺灣士林地方檢察署檢
    察官偵查起訴。
　　理    由
壹、程序部分
    本件認定犯罪事實所引用之所有卷證資料，供述證據部分，
    經當事人於本院審理程序表示同意作為證據（本院卷第56頁
    至第57頁），本院審酌上開證據資料作成時之情況，尚無違
    法不當及證明力明顯過低之瑕疵，亦認為以之作為證據應屬
    適當，爰依刑事訴訟法第159條之5第1項規定，認有證據能
    力；非供述證據部分，亦查無證據證明有公務員違背法定程
    序取得之情形，且經本院於審理期日提示與被告辨識而為合
    法調查，亦有證據能力。
貳、實體部分
一、上揭犯罪事實，業據被告林裕翔於本院審理時坦承不諱（本
    院卷第61頁），核與證人即被害人李青佳於警詢、偵查中之
    證述情節相符（偵卷第21頁至第23頁、第93頁至第95頁），
    並有臺北市政府警察局大同分局搜索扣押筆錄、扣押物品目
    錄表1份、扣押物品照片3張、監視器畫面翻拍照片各3張、
    現場及門鎖破壞畫面2張、贓物認領保管單、密錄器畫面翻
    拍照片各1張、密錄器光碟1片等存卷可稽（偵卷第35頁至第
    37頁、第41頁至第49頁、第87頁、存放袋），足認被告任意
    性自白與事實相符，堪予採信。本件事證明確，被告上開犯
    行堪以認定，應予依法論科。
二、論罪科刑之理由
(一)按刑法第321條第1項第2款所謂「毀」係指毀壞，稱「越」
    則指踰越或超越，祇要毀壞、踰越或超越安全設備之行為使
    該安全設備喪失防閑作用，即該當於前揭規定之要件，如係
    從門走入或開鎖啟門入室，均不得謂為逾越門扇（最高法院
    77年度台上字第1130號判決意旨參照）。又門鎖如為附加於
    門上之掛鎖，固可認為安全設備，倘係毀壞裝置於門內，構
    成門一部分之鎖，則應認為毀壞門扇。刑法第321條第1項第
    2款所謂毀越門扇，係指毀損或超越及踰越門扇而言，與撬
    開門鎖啟門入室者不同（最高法院93年度台上字第6727號、
    95年度台上字第535號判決參照）。查本件被告以手推破壞
    歌美歌坊大門掛鎖，再開啟大門進入店內行竊，使該掛鎖喪
    失防閑防盜之作用，自為毀壞安全設備。核被告所為，係犯
    刑法第321條第1項第2款毀壞安全設備竊盜罪，起訴書認構
    成毀越門扇竊盜罪，尚有誤會。另起訴書雖就被告所為論以
    攜帶兇器之加重要件，然警方所扣到鐵撬1把為歌美歌坊所
    有，並非被告所攜往，有本院電話紀錄、和解書影本1紙存
    卷可參（本院卷第60頁、第65頁），是該鐵撬顯非被告破壞
    歌美歌坊掛鎖之工具，又被告雖於偵查中陳稱有碰觸該鐵撬
    （偵卷第75頁），惟經臺北市政府警察局自鐵撬上採檢後，
    並未檢出足資比對之結果，有該局鑑定書影本1份附卷可參
    （本院卷第37頁），且被告縱有觸碰該鐵撬，亦難認其於行
    竊之際已攜之為工具，尚難遽論刑法第321條第1項第3款之
    攜帶兇器竊盜罪，起訴意旨雖有誤會，然被告所為構成同條
    項第2款毀壞安全設備竊盜罪，已如上述，此僅為加重條件
    之減縮，被告所犯仍屬構成要件及法條相同之加重竊盜罪，
    自無庸變更起訴法條。
(二)被告前因違反毒品危害防制條例等案件，經臺灣臺北地方法
    院109年度聲字第391號裁定應執行有期徒刑4月確定，於109
    年4月2日執行完畢，再接續執行同法院108年度簡字第2264
    號所判處之拘役20日確定案件，於109年4月22日執行完畢出
    監，有臺灣高等法院被告前案紀錄表1份附卷可稽（本院卷
    第7頁至第25頁），其於有期徒刑執行完畢後5年內，故意再
    犯本案有期徒刑以上之罪，為累犯，然審酌被告前所涉各該
    罪，與本件犯罪事實之犯罪類型及法益種類均屬有別，罪質
    互異，且被告所犯符合後述刑法第59條所定之要件，卷內亦
    無證據認定其有特別惡性及對刑罰反應力薄弱之具體事由，
    爰參照司法院釋字第775號解釋意旨，本院裁量後認不依刑
    法第47條第1項規定加重其刑為宜。另依最高法院110年度台
    上大字第5660號刑事裁定意旨，基於精簡裁判之要求，判決
    主文無庸為累犯之諭知，併此說明。
(三)按有無刑法第19條不罰或減輕其刑規定之適用，應以被告行
    為時之精神或心智狀態為斷。縱被告曾有精神上病狀或為間
    歇發作的精神病態者，亦應以其行為時是否有因精神障礙或
    其他心智缺陷，致不能辨識其行為違法或欠缺依其辨識而行
    為之能力，或有顯著減低之情形，為判斷之標準，不能由其
    犯罪前曾罹或犯罪後有精神病態而逕認其行為時已達上開不
    罰、減輕其刑之程度。查被告雖辯稱：我當天服藥又有喝酒
    ，模模糊糊的等語，並提出三軍總醫院北投分院藥袋為證（
    本院卷第67頁至第73頁），然被告所提出之藥袋調劑日期為
    111年5月22日，距被告本次犯行有相當時日，復其於案發後
    當日15時14分至48分至警局接受詢問時，雖偶有沉默、胡言
    亂語，惟對多數警察詢問之問題尚可理解並應答，有該次筆
    錄存卷可參（偵卷第15頁至第19頁），又被告於本院審理時
    供稱：我想唱歌，騎車在路上晃，我看到歌美歌坊沒有開，
    我用撞的進去想要唱歌，在那邊等他們的人來，我當時很口
    渴，找不到喝的飲料，想說拿零錢筒上去買飲料等語（本院
    卷第61頁），足徵被告於本件行為時，尚能辨識其行為，且
    能依其辨識而行為，自無刑法第19條之適用，附此敘明。
(四)按刑事審判旨在實現刑罰權之分配的正義，故法院對有罪被
    告之科刑，應符合罪刑相當之原則，使輕重得宜，罰當其罪
    ，以契合社會之法律感情，此所以刑法第57條明定科刑時應
    審酌一切情狀，尤應注意該條所列10款事項以為科刑輕重之
    標準，並於同法第59條賦予法院以裁量權，如認「犯罪之情
    狀可憫恕者，得酌量減輕其刑」，俾使法院就個案之量刑，
    能斟酌至當；而適用第59條酌量減輕其刑時，並不排除第57
    條所列舉10款事由之審酌（最高法院86年度台上字第5313號
    判決意旨）。查被告所為雖侵害他人財產權，惟惡性非大，
    參以所竊得財物之價值，並已發還被害人，被害人表示不提
    出告訴（偵卷第23頁），被告並至歌美歌坊與在場員工許月
    嬌和解，賠償2,000元，有和解書影本1紙可參（本院卷第65
    頁），堪認所生危害尚非甚鉅，又被告犯後始終坦認，已有
    悔悟，依其犯罪之具體情狀，及被告自陳為大學休學之教育
    程度，因精神疾患甫結束醫院療養，現在家休養（本院卷第
    62頁），並有被告提出前開藥單可佐，及其所犯加重竊盜罪
    之6月以上5年以下有期徒刑法定本刑相較，縱令對其科以最
    低度法定刑，猶嫌過重，客觀上以一般國民生活經驗及法律
    感情為之檢驗，實屬情輕法重，當足引起一般人之同情，是
    認被告前開所為，顯有堪以憫恕之處，爰依刑法第59條之規
    定，酌量減輕其刑。
(五)爰以行為人之責任為基礎，審酌被告正值青壯卻不思循正途
    牟取財物，意圖竊取他人財物，行為實有非當，除侵害被害
    人之財產法益，其以毀壞安全設備之方式進行竊盜犯行，亦
    影響社會安寧，誠屬可議，惟念其犯罪後已知坦認犯行之態
    度，並考量其竊得財物之價值、已經發還被害人，並已賠償
    歌美歌坊之損害，均如前述，兼衡被告自陳之犯罪動機、目
    的、手段，前述之家庭生活健康狀況等一切情狀，量處主文
    所示之刑，並諭知如易科罰金之折算標準。被告所竊之財物
    ，業已發還被害人，依刑法第38條之1第5項之規定，自無庸
    沒收。
據上論斷，依刑事訴訟法第299條第1項前段，刑法第321條第1項
第2款、第47條第1項、第59條、第41條第1項前段，刑法施行法
第1條之1第1項，判決如主文。
本案經檢察官張志明提起公訴，檢察官周禹境到庭執行職務。
中　　華　　民　　國　　111 　年　　7 　　月　　27　　日
                  刑事第六庭  法　官　李欣潔
以上正本證明與原本無異。
如不服本判決應於收受送達後20日內向本院提出上訴書狀，並應
敘述具體理由。其未敘述上訴理由者，應於上訴期間屆滿後20日
內向本院補提理由書（均須按他造當事人之人數附繕本）「切勿
逕送上級法院」。
                              書記官  卓采薇
中　　華　　民　　國　　111 　年　　8 　　月　　2 　　日
附錄本案論罪科刑法條
中華民國刑法第321條
犯前條第1項、第2項之罪而有下列情形之一者，處6月以上5年以
下有期徒刑，得併科50萬元以下罰金：
一、侵入住宅或有人居住之建築物、船艦或隱匿其內而犯之。
二、毀越門窗、牆垣或其他安全設備而犯之。
三、攜帶兇器而犯之。
四、結夥三人以上而犯之。
五、乘火災、水災或其他災害之際而犯之。
六、在車站、港埠、航空站或其他供水、陸、空公眾運輸之舟、
    車、航空機內而犯之。
前項之未遂犯罰之。